臺灣基隆地方法院刑事裁定
111年度單禁沒字第118號
聲  請  人  臺灣基隆地方檢察署檢察官
被      告  劉定璿


                    （現另案在法務部○○○○○○○○○○○執行中）
上列聲請人因被告違反毒品危害防制條例案件（110年度毒偵字
第85號、第652號、第752號、第883號、第1383號、第1418號、
第1435號、第1576號、第1905號、第1969號、第2039號），而聲
請單獨宣告沒收(僅違禁物)（111年度聲沒字第104號），本院裁
定如下：  
    主  文
扣案之第二級毒品甲基安非他命貳包（含包裝袋、總毛重拾捌點
伍陸公克、純質淨重拾貳點捌參壹公克）、第二級毒品甲基安非
他命壹包（含包裝袋、毛重零點陸伍公克、淨重零點肆捌貳公克
）、第二級毒品甲基安非他命壹包（含包裝袋、毛重壹點壹零玖
肆公克、淨重零點玖零玖肆公克）、內含微量難以完全析離第二
級毒品甲基安非他命之吸食器貳組，均沒收銷燬之。
    理  由
一、本件聲請意旨略以：按違禁物不問屬於犯罪行為人與否，得
    單獨宣告沒收，刑法第38條第1項、第40條第2項定有明文；
    又查獲之第一、二級毒品，不問屬於犯罪行為人與否，均沒
    收銷燬之，毒品危害防制條例第18條第1項前段亦有明文。
    查，本件被告劉定璿違反毒品危害防制條例案件，業經臺灣
    基隆地方檢察署檢察官偵查終結，以110年度毒偵字第85號
    、第652號、第752號、第883號、第1383號、第1418號、第1
    435號、第1576號、第1905號、第1969號、第2039號為不起
    訴處分確定。惟查扣之第二級毒品甲基安非他命2包（共毛
    重18.56公克）、甲基安非他命1包（淨重0.482公克）、檢
    出甲基安非他命成分之玻璃球吸食器1個、檢出甲基安非他
    命成分之玻璃球吸食器1組、甲基安非他命1包（淨重0.9094
    公克），均屬違禁物，有台灣尖端先進生技醫藥股份有限公
    司毒品證物鑑定分析報告3份、衛生福利部草屯療養院鑑驗
    書、臺北榮民總醫院毒品成分鑑定書各1份附卷可稽，爰依
    上揭規定，聲請宣告沒收並諭知銷燬等語。
二、按刑事訴訟法第455條之34規定：「單獨宣告沒收由檢察官
    聲請違法行為地、沒收財產所在地或其財產所有人之住所、
    居所或所在地之法院裁定之」。又供犯罪所用、犯罪預備之
    物或犯罪所生之物，屬於犯罪行為人者，得沒收之；違禁物
    或專科沒收之物得單獨宣告沒收；第38條第2項之物，因事
    實上或法律上原因未能追訴犯罪行為人之犯罪或判決有罪者
    ，得單獨宣告沒收，刑法第38條第2項前段、第40條第2項、
    第3項分別定有明文。而所謂「因事實上或法律上原因」，
    係指被告因疾病不能到庭、逃匿、死亡、欠缺責任能力、已
    判決確定等情形，無從接受司法機關之偵查、審判，或受不
    起訴處分、不受理、免訴、無罪判決而言。即單獨宣告沒收
    違禁物，並不因被告死亡而受影響。又查獲之第一、二級毒
    品及專供製造或施用第一、二級毒品之器具，不問屬於犯罪
    行為人與否，均沒收銷燬之，毒品危害防制條例第18條第1
    項前段亦有明定。而依毒品危害防制條例第2條第2項第2款
    規定，安非他命類（含甲基安非他命）屬第二級毒品，不得
    製造、運輸、販賣、轉讓、持有、施用，是甲基安非他命屬
    違禁物無疑，自得單獨宣告沒收。再者，毒品危害防制條例
    第18條第1項之規定，得諭知沒收並銷燬之者，以查獲之毒
    品及專供製造或施用毒品之器具為限，並不及於毒品之吸食
    器，然若毒品本身已經微量附著器具內，無從析離，該器具
    自應隨同毒品一併沒收銷燬之。至於上開扣案毒品取樣鑑驗
    耗失部分，應毋庸沒收銷燬之。
三、本院查：  
  ㈠被告劉定璿違反毒品危害防制條例案件，業經臺灣基隆地方
    檢察署檢察官偵查終結，以110年度毒偵字第85號、第652號
    、第752號、第883號、第1383號、第1418號、第1435號、第
    1576號、第1905號、第1969號、第2039號為不起訴處分確定
    ，亦有上開不起訴處分書、臺灣基隆地方檢察署111年度聲
    沒字第104號、臺灣基隆地方檢察署110年度毒偵字第85號、
    第652號、第752號、第883號、第1383號、第1418號、第143
    5號、第1576號、第1905號、第1969號、第2039號及臺灣臺
    中地方檢察署110年度毒偵字第2587號卷證各壹宗、臺灣高
    等法院被告前案紀錄表 1件在卷可徵，是上開事實，堪以認
    定。
　㈡又扣案之第二級毒品甲基安非他命貳包（含包裝袋、總毛重
    拾捌點伍陸公克、純質淨重拾貳點捌參壹公克），經送請台
    灣尖端先進生技醫藥股份有限公司毒品證物鑑定分析報告鑑
    定結果，檢出第二級毒品甲基安非他命，亦有台灣尖端先進
    生技醫藥股份有限公司毒品證物鑑定分析報告、扣押物品清
    單、照片各1件在卷可徵【見臺灣基隆地方檢察署110年度毒
    偵字第85號卷，第71至72頁、第76至77頁】。另扣案之第二
    級毒品甲基安非他命壹包（含包裝袋、毛重零點陸伍公克、
    淨重零點肆捌貳公克），經送請台灣尖端先進生技醫藥股份
    有限公司毒品證物鑑定分析報告鑑定結果，檢出第二級毒品
    甲基安非他命，亦有台灣尖端先進生技醫藥股份有限公司毒
    品證物鑑定分析報告、扣押物品清單、照片各1件在卷可憑
    【見臺灣基隆地方檢察署110年度毒偵字第652號卷，第62頁
    、第65至66頁】。復扣案之第二級毒品甲基安非他命壹包（
    含包裝袋、毛重壹點壹零玖肆公克、淨重零點玖零玖肆公克
    ），經送請臺北榮民總醫院毒品成分鑑定結果，檢出第二級
    毒品甲基安非他命成分，亦有臺北榮民總醫院毒品成份鑑定
    書、扣押物品清單各1件附卷可稽【見臺灣基隆地方檢察署1
    10年度毒偵字第1969號卷，第24至25頁】。另扣案之內含微
    量難以完全析離第二級毒品甲基安非他命之吸食器壹組，經
    送請衛生福利部草屯療養院鑑驗結果，檢出該吸食器之內含
    微量難以完全析離第二級毒品甲基安非他命成分，亦有衛生
    福利部草屯療養院鑑驗書、扣押物品清單、照片各1件在卷
    可查【見臺灣臺中地方檢察署110年度毒偵字第2587號卷，
    第97頁、第103至105頁】。又扣案之內含微量難以完全析離
    第二級毒品甲基安非他命之吸食器壹組，經送請台灣尖端先
    進生技醫藥股份有限公司毒品證物鑑定分析報告鑑定結果，
    檢出第二級毒品甲基安非他命，亦有台灣尖端先進生技醫藥
    股份有限公司毒品證物鑑定分析報告、扣押物品目 錄表、
    照片各1件在卷可憑【見臺灣基隆地方檢察署110年度毒偵字
    第1418號卷，第11頁、第14至16頁、第49頁】。職是，上開
    扣案物之全部，均屬毒品危害防制條例第2條第2項第2款所
    管制之第二級毒品，亦均係違禁物無訛。
　㈢承上，扣案之第二級毒品甲基安非他命貳包（含包裝袋、內
    含有微量難以析離第二級毒品甲基安非他命成份之包裝袋應
    將包裝袋之整體視為第二級毒品、總毛重拾捌點伍陸公克、
    純質淨重拾貳點捌參壹公克），另扣案之第二級毒品甲基安
    非他命壹包（含包裝袋、內含有微量難以析離第二級毒品甲
    基安非他命成份之包裝袋應將包裝袋之整體視為第二級毒品
    、毛重零點陸伍公克、淨重零點肆捌貳公克）、復扣案之第
    二級毒品甲基安非他命壹包（含包裝袋、內含有微量難以析
    離第二級毒品甲基安非他命成份之包裝袋應將包裝袋之整體
    視為第二級毒品、毛重壹點壹零玖肆公克、淨重零點玖零玖
    肆公克）、再扣案之內含微量難以完全析離第二級毒品甲基
    安非他命之吸食器貳組（內含有微量難以析離第二級毒品甲
    基安非他命成份之吸食器壹組之整體視為第二級毒品），均
    屬違禁物，亦均係毒品危害防制條例第2條第2項第2款所管
    制之第二級毒品，均應依毒品危害防制條例第18條第 1項前
    段之規定諭告宣告沒收銷燬之（蓋無論以何種方式包裝袋與
    其內裝之毒品，包裝袋內均會有極微量毒品殘留，故上述包
    裝袋應整體視為查獲毒品，一併依前揭規定宣告沒收銷燬之
    ，參照最高法院95年度臺上字第3739號、第7354號判決意旨
    ）。至於上開扣案毒品取樣鑑驗耗失部分，應毋庸沒收銷燬
    之。
  ㈣綜上，本件聲請人就上開僅違禁物聲請單獨宣告沒收銷燬之
    ，於法有據，均應予准許，併啟被告即時醒悟，日後亦不要
    再碰觸毒品及違法犯紀害自己，若有人欲販賣毒品給自己者
    ，自己宜嚴正告知該販賣毒品人欲報警捉之，則無人敢接觸
    自己，如此，自己可以安心戒絕毒癮，不碰毒品，且乘目前
    自己還來得及回頭，人生只有一次機會而已，凡走過的人生
    也不會再重來過 1次，自己要給自己機會，因為人在的時候
    ，以為來日方長什麼都有機會，其實人生是減法，過一日，
    就少一日，多給自己說聲對不起，這些年一直沒學會愛自己
    ！自己需要自己疼，不要在心情糟爛差的時候，去施用毒品
    或違法犯紀，人生之旅有時候，沒有下一次，沒有機會重來
    ，沒有暫停繼續；有時候，錯過了現在，就永遠永遠的沒機
    會了，自己用心甘情願的戒毒心，看得起自己，自己不再害
    自己，好好把握自己的未來人生正確方向，不要結交損友，
    不要再違法犯紀，願改過自新回頭，永不嫌晚，宜親近有德
    ，遠避凶人，惡念不存，行善福報，善惡兩途，禍福攸分，
    一切唯心自召，夫心起於善，善雖未為，禍已不存；或心起
    於惡，惡雖未為，福已不存，因此，正邪善惡完全繫在自己
    這念心之當下抉擇，好的頭腦智慧用在不好的地方，是很可
    惜、遺憾。職是，自己宜改不好宿習吸毒慣性、改自己當下
    一念吸毒惡念心，不要一再想吸毒抉擇硬擠入牢獄的世界，
    苦了自己，為難了別人，自己何必如此害自己呢？因此，自
    己替自己多存一些錢，不要自己多存毒留己身，自己要積極
    而正向切斷毒販找尋自己之線索環境，適時治療自己過去吸
    毒對自己腦部功能失調之神經系統功能病變，亦可調適自己
    精神人格之違常回復正常狀態，且自己要好好想一想，日後
    自己若重病臥床時，為自己給付醫療費用係毒友嗎？為自己
    付出照顧心力無怨無悔者係毒友嗎？毒友係自己生命中之貴
    人會出錢出力無怨無悔日夜照顧重病臥床的自己嗎？誰無怨
    無悔照顧自己，試問自己有無怨無悔照顧過該人？自己平時
    又回饋多少給這些無怨無悔付出照顧自己的至親貴人？是日
    已過，命亦隨減，自己應反省之，不要存毒在己身，多存平
    安健康錢，亦莫輕吸毒小惡，以為無殃，水滴雖微，漸盈大
    器，毒癮惡習，歷久不亡，小過不改，積足滅身，且防毒癮
    慾如防逆水之舟，才歇手便向下流，是自己當下一念貪吸毒
    癮慾之塞智為昏、變恩為仇、染潔為污，壞了自己的身心健
    康，更不要在生命盡頭往回看時，來不及救自己，才後悔，
    為時則晚，試想看看自己日後若死亡時，替自己辦後事的係
    毒友、損友出錢出力嗎？因此，自己善思反省，就從現在當
    下一念心抉擇不吸毒，自己不殘害自己，不自暴自棄，心甘
    情願改過，保護自己亦係保護大家，則日日平安喜樂，永不
    嫌晚。
四、據上論結，應依刑事訴訟法第455條之36第2項，刑法第2 條
    第2項、第11條但書、第40條第2項，毒品危害防制條例第18
    條第 1項前段，裁定如主文。
中　　華　　民　　國　　111 　年　　7 　　月　　15　　日
                  刑事第三庭法　官　施添寶
以上正本證明與原本無異。　                               
對於本件裁定如有不服，應於收受送達後5日內，向本院提出抗
告書狀，敘述抗告之理由，抗告於臺灣高等法院。　　　　　　
中　　華　　民　　國　　111 　年　　7 　　月　　15　　日
                            書記官  陳怡文